臺灣新竹地方法院刑事判決　　　　　　　94年度訴字第287 號
公　訴　人　臺灣新竹地方法院檢察署檢察官
被　　　告　乙○○
指定辯護人　本院公設辯護人　甲○○
上列被告因違反槍砲彈藥刀械管制條例案件，經檢察官提起公訴
（93年度偵字第5988號），本院判決如下：
    主  文
乙○○未經許可，持有子彈，處有期徒刑肆月，併科罰金新臺幣
肆萬元，罰金如易服勞役，以新臺幣玖佰元即銀元佰元折算壹
日，扣案之制式子彈壹顆沒收之；又未經許可，製造可發射子彈
具有殺傷力之改造槍枝，處有期徒刑年月，併科罰金新臺幣
拾貳萬元，罰金如易服勞役，以新臺幣玖佰元即銀元佰元折算
壹日，扣案之仿BERETTA 廠八四型半自動手槍製造之改造手槍壹
枝（槍枝管制編號：0000000000號）、槍管壹枝、制
式子彈、改造子彈（不具火藥）、彈殼各壹顆、制式彈頭貳顆、
砂輪機壹台、銅條壹條、油標尺及鋸條各壹支、鉗子支及銼刀
貳支，均沒收之。主刑部分應執行有期徒刑年陸月，併科罰金
新臺幣拾伍萬元，罰金如易服勞役，以新臺幣玖佰元即銀元佰
元折算壹日。
    事實及理由
壹、構成犯罪事實：
    乙○○明知可發射金屬或子彈具有殺傷力之改造槍枝、子彈
    及各式槍枝之主要組成零件，為槍砲彈藥刀械管制條例所管
    制之物品，非經主管機關許可，不得製造及無故持有，竟未
    經許可，基於持有具有殺傷力子彈及製造具有殺傷力槍枝、
    子彈之犯罪意思，於民國93年7 、8 月間某日，先前往位於
    新竹市○○路之某模型玩具店，以新臺幣（下同）5,500 元
    代價，購買仿BERETTA 廠84型半自動手槍製造之玩具手槍1
    枝及模型彈若干，再前往新竹市○○路某電動遊藝場向真實
    姓名年籍不詳綽號「阿寶」之成年男子，以不詳價格，購買
    槍管2 枝、金屬撞針座1 個、制式子彈、改造子彈、彈殼各
    1 顆及制式彈頭2 顆後，即將之置放在位於新竹縣橫山鄉○
    ○村○ 鄰○○街45號住處而無故持有之。乙○○嗣於93年11
    月間某日，為使上開購得之玩具手槍具有殺傷力，遂以將原
    有阻鐵之槍管拆解並換裝前開購得之土造金屬槍管及金屬撞
    針座之方式，將原不具殺傷力之玩具手槍改造成可供發射子
    彈具有殺傷力之仿BERETTA 廠84型半自動改造手槍；另為製
    造可供上開改造手槍發射使用之子彈，乃接續將前開模型彈
    予以分解，復將銅條以其所有砂輪機、鉗子及油標尺磨尖成
    彈頭狀後，以鋸條鋸下，並持銼刀整修成改造子彈外形，俾
    供日後裝填火藥後即成具有殺傷力之子彈，惟於未裝填火藥
    前，即為警方於93年11月23日下午1 時40分許，經乙○○同
    意搜索而在其上開住處房間內查獲，並扣得仿BERETTA 廠84
    型半自動手槍製造之玩具手槍換裝土造金屬槍管及土造金屬
    撞針座改造而成之改造手槍1 枝（槍枝管制編號：00000000
    00）、槍管1 枝、制式子彈、改造子彈（不具火藥）、彈殼
    各1 顆、制式彈頭2 顆，以及供改造子彈用之砂輪機1 台、
    銅條1 條、油標尺及鋸條各1 支、鉗子3 支及銼刀2 支等物
    ，始知上情。
貳、認定犯罪事實所根據的證據及理由：
一、被告乙○○分別於警局詢問時、檢察官偵查中及本院審理訊
    問時所為之自白。
二、扣案之改造手槍1 枝、槍管1 枝、制式子彈、改造子彈（不
    具火藥）、彈殼各1 顆、制式彈頭2 顆，以及砂輪機、銅條
    、油標尺、鉗子、鋸條、銼刀各1 支等物可資證明。
三、現場查獲照片7 幀在卷可查。
四、(1)而送鑑改造九厘米手槍1 枝（槍枝管制編號：0000000000
    ），認係由仿BERETTA 廠84型半自動手槍製造之玩具手槍換
    裝土造金屬槍管及土造金屬撞針座改造而成之改造手槍，雖
    扳機復動功能損壞，仍可以單動方式擊發子彈，認具殺傷力
    ；(2)送鑑制式子彈成品1 顆，認係口徑9 mm制式子彈，認具
    殺傷力；(3)送鑑改造子彈成品1 顆，認係由制式彈殼加裝直
    徑約9.0 mm土造金屬彈頭改造而成之改造子彈，經拆解檢視
    ，不具火藥，認不具殺傷力等情。有內政部警政署刑事警察
    局94年1 月19日刑鑑字第0930235667號槍彈鑑定書1 份附卷
    可證。
、對於被告辯解，本院的判斷：
    被告於本院審理時固坦承持有槍枝主要組成零件之槍管、將
    玩具手槍換裝金屬槍管而持有之、製造子彈未遂及持有制式
    子彈之事實，惟矢口否認有製造具有殺傷力之改造槍枝及持
    有子彈之犯行，辯稱：(1)不知「換裝」槍管及撞針之行為即
    構成槍砲彈藥刀械管制條例所稱之「製造」；(2)不知扣案之
    制式子彈為具有殺傷力之制式子彈等等，然本院基於下列理
    由，認為被告此項辯解無可採信，且不足以為有利於被告之
    認定：
一、被告就如何以換裝槍管之方式將原不具殺傷力之玩具手槍改
    造成具有殺傷力之改造手槍，並使其能達到傷人之目的，以
    及以扣案之工具、彈頭、彈殼改造而成子彈，並持有槍管、
    制式子彈之犯罪事實，已於警詢時、偵查中自白清楚，且其
    陳述之改造方式亦與扣案工具、槍枝、子彈之實際製作方式
    相吻合，是被告之自白確與事實相符，而得作為判決基礎，
    並有扣案之上開改造手槍、制式子彈、槍管及扣案工具等可
    證，復有上開槍砲鑑定書可憑，是被告之犯行已屬明確，其
    前開辯詞已有可疑。
二、至其關於辯解(1)部分：
（一）按「刑法第16條規定，不得因不知法律而免除刑事責任。
      但按其情節得減輕其刑。如自信其行為為法律所許可而有
      正當理由者，得免除其刑；究有無該條所定情形而合於得
      免除其刑者，係以行為人欠缺違法性之認識為前提，且其
      自信在客觀上有正當理由，依一般觀念，通常人不免有此
      誤認而信為正當，亦即其欠缺違法性認識已達於不可避免
      之程度者，始足當之，如其欠缺未達於此程度，其可非難
      性係低於通常，則僅得減輕其刑」（最高法院88年度台上
      字第5658號判決參照）。被告將原來玩具手槍內具有阻鐵
      之塑膠槍管換裝為貫通之金屬槍管，使原不具殺傷力之玩
      具槍枝變易為具有殺傷力之改造槍枝，已為被告所認識之
      行為，此由被告在檢察官偵查中供述其之所以換裝槍管係
      為增強槍枝之射擊力道，使其具有殺傷力，對人射擊會讓
      人受傷可知（見臺灣新竹地方法院檢察署93年度偵字第
      5988 號 偵查卷宗第35頁）；又因所謂製造並不以從無至
      有為必要，「換裝槍管」之行為即為改造槍枝之行為態樣
      之一，屬製造之範疇無疑，且在未經許可下，無論行為人
      係以何種方式將無殺傷力之玩具槍改變為具有殺傷力之槍
      枝，依一般人之社會通念，均不致誤認此舉具有正當理由
      而欠缺違法性，是就被告主觀上並非自信其行為為法律所
      許可，在客觀上亦無正當理由存在，故被告實無不知法律
      規定之情事。其次，若行為人對於所有事實情狀及其意義
      有完全的認識與理解，但卻因為其對於法定的構成要件要
      素為不正確的解釋，致使其認為所處的行為情狀非合於刑
      法上構成要件要素的描述，而對法律概念的範圍發生錯誤
      者，此即學說上所謂之「包攝錯誤」（參林山田，刑法通
      論七版上冊，第332 頁），但在包攝錯誤的場合中，並不
      會阻卻構成要件故意，至多可能在主觀上欠缺不法意識，
      而形成違法性錯誤；然本件被告雖對於槍砲彈藥刀械管制
      條例之「製造」概念理解有誤，但對於其換裝貫通之金屬
      槍管的自然事實有認識，並且應該知道如此一來，該槍枝
      即具有殺傷力，此一結果亦經被告在山中試射，且符合被
      告換裝槍管之行為目的，於是該自然事實之社會意義即具
      有與一般人相同之評價，是被告仍具有製造槍枝之故意，
      且因被告並無誤認換裝槍管成為具有殺傷力之槍枝行為是
      被法律允許的，已如前述，故不法意識亦無欠缺，被告以
      此辯解，顯無可採。
（二）再者，刑法第16條所謂不知法律，係指對於刑罰法律有所
      不知，且其行為不含惡性者而言（最高法院36年度特覆字
      第1678號、20年度非字第11號判例參照）。是姑且不論被
      告是否知悉槍砲彈藥刀械管制條例設有處罰製造且有殺傷
      力槍枝之規定、或對於換裝槍管亦為製造行為？單就被告
      為使槍枝射擊力道增強，甚至具有殺傷力，使其對人射擊
      會讓人受傷，而以金屬槍管替代原來具阻鐵之塑膠槍管的
      行為本身，已含有惡性存在，當無刑法第16條適用之可能
      。
三、至關於辯解(2)部分：
（一）扣案之制式子彈成品1 顆，經送內政部警政署刑事警察局
      鑑驗結果，認係口徑9 mm制式子彈，認具殺傷力屬實，且
      彈底刻印有「P-A 9MM LUGER 」字樣，此有上開刑事警察
      局槍彈鑑定書為憑，而被告於檢察官偵查中自承從小即喜
      歡玩槍彈，所以出於興趣而想試試能否改造出有殺傷力的
      槍彈，據此可見被告對於槍彈應有一定程度之知識與熟悉
      度，今被告取得具有殺傷力制式子彈時，應足以判斷該顆
      子彈與其平時所把玩之模型彈不同，況且，制式子彈既具
      有殺傷力，則必然已填充火藥，在重量上，當與未填入火
      藥之模型彈有異，被告竟以不知扣案制式子彈具有殺傷力
      置辯，誠屬可疑。
（二）再就查扣之制式子彈、改造子彈、彈殼各1 顆及制式彈頭
      2 顆以觀，再佐以被告坦承改造子彈未遂犯行，而該顆改
      造子彈係尚未填入火藥之不具殺傷力子彈，另彈殼與彈頭
      均屬拆解後之非完整子彈，唯獨該顆制式子彈係屬完整，
      比較之下，此一制式子彈相形特殊，被告當可察覺其已有
      火藥而具殺傷力之情，是被告此項辯稱亦與常情有違，難
      以採信。
四、綜上所述，被告上開辯解既均不可採信，則其製造具有殺傷
    力之改造槍枝、持有槍管、製造子彈未遂及持有子彈之犯行
    ，事證明確，足以認定。
肆、論罪科刑的理由：
一、論罪：
（一）查被告乙○○行為後，槍砲彈藥刀械管制條例已於94年1
      月26日經總統公布（同日實施）刪除第11條，並修正第8
      條，亦即將修正前第11條第1 項規定處罰之未經許可製造
      其他可發射金屬或子彈具有殺傷力之各式槍砲罪，移入修
      正後第8 條第1 項，並將法定刑由「5 年以上有期徒刑，
      併科新臺幣1 千萬元以下罰金」，提高為「處無期徒刑或
      5 年以上有期徒刑，併科新臺幣1 千萬元以下罰金」，經
      比較新舊法結果，以修正前之槍砲彈藥刀械管制條例第11
      條第1 項之規定，有利於被告，故依刑法第2 條第1 項後
      段之規定，應適用修正前之該條例第11條第1 項之規定論
      處。
（二）按被告將不具殺傷力之玩具手槍以【換裝槍管及撞針座】
      方式改造成可發射子彈而具殺傷力槍枝，其行為即屬製造
      槍枝；而以玩具手槍改造而成可發射子彈具有殺傷力之槍
      枝，核屬槍砲彈藥刀械管制條例第4 條第1 項第1 款所定
      各種制式槍枝以外之「其他可發射子彈具有殺傷力之各式
      槍砲」。次按土造之金屬槍管，係屬槍砲彈藥刀械管制條
      例第4 條第3 項所定其他各式槍砲之主要組成零件，此經
      內政部依該條例第4 條第3 項之規定於86年11月24日以台
      （86）內警字第8670683 號公告在案。
（三）是核被告係分別觸犯下列各罪：
  １、未經許可，將原不具殺傷力之玩具手槍改造為可發射子彈
      具殺傷力之改造手槍部分，係犯修正前槍砲彈藥刀械管制
      條例第11條第1 項之未經許可製造其他可發射子彈具有殺
      傷力之槍砲罪。至被告為改造手槍而購入槍管之持有行為
      ，及製造改造手槍後之持有槍枝之行為，均為製造階段之
      高度行為所吸收，均不另論罪。（蒞庭之公訴檢察官就被
      告未經許可持有土造金屬槍管部分，認係另觸犯同條例第
      13條第4 項之未經許可持有槍砲之主要組成零件罪，尚有
      未洽，併此敘明。）
  ２、其未經許可，自行磨製彈頭後再與可填裝火藥之彈殼組裝
      成子彈，雖因尚未填入火藥而不具殺傷力，致未能得逞，
      惟被告既已著手製造子彈，應成立製造子彈未遂罪，係犯
      槍砲彈藥刀械管制條例第12條第5 項、第1 項之未經許可
      製造子彈未遂罪。
  ３、又未經許可持有制式子彈1 顆部分，係犯同條例第12條第
      4 項之未經許可持有子彈罪。
（四）想像競合犯：被告基於一個製造之犯意，在相同地點、接
      近時間內接續製造上開改造槍枝及子彈，係以一個接續行
      為觸犯修正前槍砲彈藥刀械管制條例第11條第1 項之未經
      許可製造其他可發射子彈具有殺傷力之槍砲罪及槍砲彈藥
      刀械管制條例第12條第5 項、第1 項之未經許可製造子彈
      未遂罪，應依刑法第55條想像競合犯之規定，從一較重之
      未經許可製造其他可發射子彈具有殺傷力之改造手槍罪論
      處。
（五）數罪併罰：被告所犯持有子彈（制式子彈）、未經許可製
      造其他可發射子彈具有殺傷力之槍砲2 罪，犯意各別、行
      為互殊，罪名亦不相同，應予以分別論罪，合併處罰之。
      被告持有制式子彈部分，應係另行的犯意所為之數行為，
      公訴人認與持有槍砲之主要組成零件部分屬一行為而觸犯
      數罪名之想像競合犯，從一重處斷，尚有未洽，附此敘明
      。
（六）刑罰減輕事由（刑法第59條）：查被告因一時好奇，思慮
      欠周，而改造上開改造手槍致罹刑章，且參酌被告為警拘
      提時能出於自願性同意搜索而使警方起獲上開槍、彈等物
      ，雖不符刑法上自首之要件，然被告不逃避法律之制裁且
      具悔意，使警方能順利查獲上開改造手槍等物，加以亦無
      證據證明被告有持該改造手槍為犯罪之情，可認被告應無
      持之以犯罪，對社會治安亦尚未造成嚴重危害，而其改造
      槍枝之犯行係以換裝槍管之方式為之，情節尚屬輕微，是
      認被告在客觀上足以引起一般同情，犯罪之情狀顯有可憫
      恕之處，被告製造具殺傷力之改造手槍罪如科以法定最低
      刑度仍嫌過重，爰依刑法第59條規定酌量減輕其刑。
二、科刑：
（一）主刑：審酌被告前未曾受有期徒刑以上刑之宣告，有臺灣
      高等法院被告前案紀錄表及臺灣新竹地方法院檢察署刑案
      資料查註紀錄表等可按，亦有正當工作，素行尚稱良好，
      智識程度為高中畢業、家庭生活狀況普通（家中尚有母親
      需長期洗腎），且未持改造手槍犯罪及改造子彈犯行仍屬
      未遂階段，兼衡其犯後尚能坦認犯行，只以不知具有殺傷
      力、換裝槍管之行為構成製造為辯解，已具悔意，且於審
      理中亦未再聲請調查證據，以節省司法資源及成本之支出
      ，態度良好等一切情狀，量處如主文所示之刑及併科罰金
      ，並定應執行刑，並就罰金部分諭知易服勞役之折算標準
      ，以資懲儆。
（二）從刑（沒收）：扣案具殺傷力之仿BERETTA 廠84型半自動
      手槍製造之改造手槍1 枝（槍枝管制編號：0000000000）
      、槍管1 枝、制式子彈1 顆，屬違禁物，應依刑法第38條
      第1 項第1 款規定，宣告沒收之；另扣案之不具有殺傷力
      之改造子彈（不具火藥）1 顆、彈殼1 顆、制式彈頭2 顆
      ，以及砂輪機1 台、銅條1 條、油標尺及鋸條各1 支、鉗
      子3 支及銼刀2 支等物，均係被告所有，供犯罪所用的物
      品，業據於被告偵查中陳明在卷（被告審理中稱砂輪機、
      銅條及鉗子非其所有而係其父親所有，已與其偵查中所述
      不符，參以被告偵查中已多次稱上開工具為其所有且係以
      此為製造子彈之工具，且於偵查中距事實發生最近，當無
      為不實供述之必要，是其審理中否認為其所有尚有不實）
      ，均應依刑法第38條第1 項第2 款之規定宣告沒收之。
伍、適用法律依據：
一、程序方面：刑事訴訟法第299 條第1 項前段。
二、實體方面：修正前槍砲彈藥刀械管制條例第11條第1 項、槍
    砲彈藥刀械管制條例第12條第5 項、第1 項、第12條第4 項
    、第13條第4 項，刑法第2 條第1 項後段、第11條前段、第
    第55條、第51條第5 款、第7 款、第59條、第42條第2 項、
    第38條第1 項第1 款、第2 款、罰金罰鍰提高標準條例第2
    條，現行法規所定貨幣單位折算新臺幣條例第2 條，判決如
    主文。
本案經檢察官魏廷勳到庭執行職務。
中　　華　　民　　國　　94　　年　　10　　月　　14　　日
                  刑事第四庭審判長法  官  林秋宜
                                  法  官  蔡欣怡
                                  法  官  馮俊郎
以上正本證明與原本無異。
如不服本判決，應於判決送達後10日內向本院提出上訴狀（應附
繕本），上訴於臺灣高等法院。
中　　華　　民　　國　　94　　年　　10　　月　　14　　日
                                  書記官  鄧雪怡
附錄本案論罪科刑法條全文：
＊修正前槍砲彈藥刀械管制條例第11條第1項：
未經許可，製造、販賣或運輸第4 條第1 項第1 款所稱其他可
發射金屬或子彈具有殺傷力之各式槍砲者，處5 年以上有期徒刑
，併科新臺幣1,000 萬元以下罰金。
【未經許可，轉讓、出租或出借前項所列槍砲者，處3 年以上
10年以下有期徒刑，併科新臺幣700 萬元以下罰金。
意圖供自己或他人犯罪之用，而犯前2 項之罪者，處無期徒刑
或7 年以上有期徒刑，併科新臺幣1000萬元以下罰金。
未經許可，持有、寄藏或意圖販賣而陳列第1 項所列槍砲者，
處1 年以上7 年以下有期徒刑，併科新臺幣700 萬元以下罰金。
第1 項至第3 項之未遂犯罰之。】
＊槍砲彈藥刀械管制條例第12條第1項、第4項：
未經許可，製造、販賣或運輸子彈者，處1 年以上7 年以下有
期徒刑，併科新台幣500 萬元以下罰金。
【未經許可，轉讓、出租或出借子彈者，處6 月以上5 年以下
有期徒刑，併科新台幣300 萬元以下罰金。
意圖供自己或他人犯罪之用，而犯前2 項之罪者，處3 年以上
10 年 以下有期徒刑，併科新台幣700 萬元以下罰金。】
未經許可，持有、寄藏或意圖販賣而陳列子彈者，處5 年以下
有期徒刑，併科新台幣300 萬元以下罰金。
第1 項至第3 項之未遂犯罰之。
＊槍砲彈藥刀械管制條例第13條第4項：
【未經許可，製造、販賣或運輸槍砲、彈藥之主要組成零件者
，處3 年以上10年以下有期徒刑，併科新台幣700 萬元以下罰金
。
未經許可，轉讓、出租或出借前項零件者，處1 年以上7 年以
下有期徒刑，併科新台幣500 萬元以下罰金。
意圖供自己或他人犯罪之用，而犯前2 項之罪者，處5 年以上
有期徒刑，併科新台幣1000萬元以下罰金。】
未經許可，持有、寄藏或意圖販賣而陳列第1 項所列零件者，
第6 月以上5 年以下有期徒刑，併科新台幣300 萬元以下罰金。
【第1 項至第3 項之未遂犯罰之。】
